臺灣高雄地方法院刑事判決　　　　　　　96年度訴字第1326號
公　訴　人　臺灣高雄地方法院檢察署檢察官
被　　　告　乙○○
　　　　　　　　　　（現另案於臺灣高雄第二監獄執行中）
選任辯護人　楊林澂律師
　　　　　　張賜龍律師
被　　　告　丁○○
　　　　　　　　　　（現另案於臺灣高雄女子監獄執行中）
指定辯護人　陳炳彰律師
上列被告等因毒品危害防制條例案件，經檢察官提起公訴（95年
度偵字第32648 號）及追加起訴（96年度蒞追第6 號、蒞字第79
97號），本院合併審理，判決如下：
    主  文
乙○○販賣第一級毒品，累犯，處有期徒刑拾陸年，褫奪公權捌
年，扣案第一級毒品海洛因捌拾玖小包（合計淨重壹拾陸點參玖
公克），沒收銷燬之；扣案峰牌香菸空盒壹個、空夾鍊袋參個、
門號0000000000號之NOKIA 廠牌行動電話壹支，均沒收；未扣案
販賣毒品所得新台幣壹萬壹仟伍佰元，沒收，如全部或一部不能
沒收時，以其財產抵償之。又轉讓第一級毒品，貳罪，均累犯，
各處有期徒刑壹年貳月，各減為有期徒刑柒月。應執行有期徒刑
拾柒年，褫奪公權捌年，扣案第一級毒品海洛因捌拾玖小包（合
計淨重壹拾陸點參玖公克），沒收銷燬之；扣案峰牌香菸空盒壹
個、空夾鍊袋參個、門號0000000000號之NOKIA 廠牌行動電話壹
支，均沒收；未扣案販賣毒品所得新台幣壹萬壹仟伍佰元，沒收
，如全部或一部不能沒收時，以其財產抵償之。
乙○○其餘被訴轉讓第一級毒品部分，均無罪。
丁○○無罪。
    事  實
一、乙○○（綽號「阿達」）前因違反毒品危害防制條例案件，
    經本院以93年度訴字第1898號判處有期徒刑1 年6 月確定，
    於民國95年7 月13日假釋出監，於同年8 月18日假釋付保護
    管束期滿，視為執行完畢。詎仍不知悔改，明知海洛因係毒
    品危害防制條例第2 條第2 項第1 款明定之第一級毒品，依
    法不得持有、販賣、轉讓，竟意圖營利，基於販賣第一級毒
    品海洛因之犯意，以其所使用之門號0000000000號行動電話
    做為販賣第一級毒品海洛因之聯絡工具，約妥交易時間、地
    點後，駕駛其妹甲○○所有、由其使用之車號J8-2492 號自
    用小客車（三菱廠牌、深綠色），偶或騎乘機車，前往約定
    地點，以每包海洛因新台幣（下同）500 元或1,000 元之代
    價，販賣交付第一級毒品海洛因予己○○、壬○○、癸○○
    、戊○○、丙○○等人（其販買對象、時間、地點、次數及
    所得金額，均詳如附表所示），共計得款11,500元。嗣為警
    接獲線報，得知高雄縣大寮鄉○○路附近有毒品交易情事，
    查察鎖定販毒疑犯即為乙○○後，於95年12月10日10時40分
    、50分許，在該處查獲欲購買毒品之庚○○、己○○（均尚
    未購得毒品），再於同年月12日7 時許，前往乙○○位於高
    雄縣大寮鄉○○村○○路42號住處前埋伏守候，先在該住處
    前停車場空地，查獲正欲前往乙○○所有車號XT-6652 號自
    用小客車取物之丁○○，而後俟乙○○駕駛上開車號J8-249
    2 號自用小客車欲外出之際，當場逮捕乙○○，並在車內扣
    得第一級毒品海洛因89小包（其中毛重0.3 公克者共77小包
    、毛重0.4 公克者共10小包，所餘2 小包各毛重0.29公克、
    1.9 公克；合計淨重16.39公克）、用以置放毒品之峰牌香
    菸空盒1 個及空夾鍊袋3個、NOKIA 廠牌行動電話2 支（門
    號各為0000000000號、0000000000號），嗣陸續有買受人撥
    打該0000000000 號行動電話欲購買毒品，警方遂佯裝應答
    並駕駛上開J8-2492 號車輛至前述提防附近，藉此循線查獲
    前來購買毒品之壬○○、癸○○、戊○○、丙○○等人，而
    破獲全情。
二、乙○○為應允丁○○索求，另基於轉讓第一級毒品海洛因之
    犯意，分別於95年12月10日、12日，在其上開住處，各無償
    轉讓第一級毒品海洛因1 小包予丁○○施用（計轉讓2 次）
    。嗣為警據報查獲乙○○上開販賣第一級毒品情事，另依丁○○所供，查悉此情。
三、案經高雄縣政府警察局林園分局報請臺灣高雄地方法院檢察
    署檢察官偵查起訴。
    理  由
壹、有罪部分
一、證據能力
    本判決下列所引證人於偵查中具結後向檢察官所為之陳述部
    分，均係證人依其自由意志所為，查無顯不可信之情況，依
    刑事訴訟法第159 條之1 第2 項規定，具有證據能力。至法
    務部調查局鑑定書等被告以外之人於審判外之書面陳述部分
    ，業經檢察官、被告乙○○及其辯護人同意作為本案證據使
    用，本院審酌其作成時之情況，認無何不當情事，依同法第
    159 條之5 第1 項規定，亦得為證據。
二、認定犯罪事實所憑之證據及理由
（一）販賣毒品部分
      訊據被告乙○○固坦承持有扣案第一級毒品海洛因89小包
      之事實，惟矢口否認有何販賣第一級毒品海洛因之犯行，
      辯稱：扣案89包海洛因，其中80包係伊以3 萬元代價向成
      年男子「阿六」所購，預計於10天內供自己施用完畢，其
      中9 包則是之前所剩，係因9 包之存量不足，始另外購買
      80包，扣案2 支行動電話亦非其所有，是「阿六」放在伊
      車上忘記取回云云。經查：
   1、警方據報查知被告乙○○涉有販毒重嫌後，於95年12月12
      日7 時許，前往被告乙○○位於高雄縣大寮鄉○○村○○
      路42號住處埋伏，當場在被告乙○○駕駛之車號J8-2492
      號自用小客車內查獲疑似第一級毒品海洛因89小包（其中
      毛重0.3 公克者共77小包、毛重0.4 公克者共10小包，所
      餘2 小包各毛重0.29公克、1.9 公克）、用以置放上開粉
      末之峰牌香菸空盒1 個及空夾鍊袋3 個、NOKIA 廠牌行動
      電話2 支（門號各為0000000000號、0000000000號）等情
      ，為被告乙○○所肯認，並有警卷所附扣押筆錄、扣押物
      品目錄表、現場查獲照片各1 份可稽。而扣案疑似海洛因
      粉末89小包，經送驗結果，均含第一級毒品海洛因成分（
      合計淨重16.13 公克、純度58.5％、質純淨重9.95公克）
      ，有法務部調查局96年1 月1 日調科壹字第09523053680
      號鑑定書1 紙在卷可憑，是此部分事實，足堪認定。
   2、又警方逮獲被告乙○○後，當場所扣得之0000000000號行
      動電話即陸續有買受人來電欲購買毒品，警方遂佯裝應答
      並駕駛被告乙○○所使用之J8-2492 號自用小客車（三菱
      廠牌、深綠色），前往高雄縣大寮鄉潮寮村堤防附近，藉
      此循線查獲前來購買毒品之壬○○、癸○○、戊○○、丙○○等人，此據證人即查獲警員余金龍到院證述綦詳，被
      告乙○○對警方據此查獲壬○○等人購買毒品之過程及該
      車係由其所使用等情均直承非虛，是此部分事實，亦堪認
      定。
   3、被告乙○○於附表所示時、地，以附表所示方式、數量、
      價格，販賣交付第一級毒品海洛因予己○○、壬○○、癸○○、戊○○、丙○○之事實，則有下列事證足資佐證：
    (1)附表編號1 部分
      證人己○○於本院審理時證稱：我在查獲前（即95年12月
      10日）1 個月內，打電話向「阿達」買過2 次海洛因，每
      次買1 包、每包500 元，地點都是在高雄縣大寮鄉潮寮村
      河邊堤防附近，「阿達」是男性，都騎機車等語（本院96
      年度訴字第1326號卷一，下稱院一卷，第230 、232 、23
      3 頁），核與其偵訊中具結後所證：「阿龍」給我電話，
      介紹我向「阿達」買海洛因，打電話跟「阿達」聯繫後，
      相約在潮寮村堤防邊，「阿達」說看到機車來就是他，叫
      我等5 至10分鐘，「阿達」拿1 包海洛因給我，我給他50
      0 元，買過2 、3 次，每次情形都相同等語（偵卷第96、
      97頁）相符，足認己○○上開證述內容屬實。而己○○於
      警詢中經警方提示被告乙○○照片，業已明確指認「阿達
      」即是被告乙○○，此有己○○親自簽名捺印指認之照片
      1 紙可佐（上開院卷二，下稱院二卷，第68頁）；參以證
      人即查獲己○○之警員溫明展於本院證稱：之前就有情資
      顯示「阿達」在販賣毒品，當天製作警詢筆錄時，被告乙○○尚未被查獲，但情資進來時，我們就鎖定被告乙○○
      涉有嫌疑，就把被告乙○○的檔案照片準備好，有提示被
      告乙○○照片供己○○指認，己○○明確供稱他是要向被
      告乙○○購買海洛因等語（院二卷第46、47、49頁），證
      人即同年月12日查獲被告乙○○之警員余金龍亦於本院證
      稱：
      本件是根據線報查獲，有秘密證人指稱被告乙○○在大寮
      鄉潮寮村堤防附近販賣毒品等語，顯然警方獲報查悉從事
      販毒行為之「阿達」即被告乙○○時，即已備妥其檔案照
      片，嗣於查獲己○○時，乃提供該照片己○○指認，並經
      己○○簽名捺印指認無訛，足見己○○上開於本院所述之
      「阿達」確係被告乙○○無誤。至己○○於本院固另證稱
      ：警察有拿照片給我看，但那時我毒癮發作，症狀有點流
      鼻水、起雞皮疙瘩，故看照片就隨便說是云云；然據證人
      溫明展於本院所證：己○○製作警詢筆錄時，並無發冷、
      流眼淚、流鼻水等毒癮發作之現象，他有問何時可以離開
      ，我們告訴他事情講清楚，筆錄做完即可離開，並未要求
      他配合指認某人，他當時的精神狀況及反應都很正常等語
      （院二卷第53頁），且己○○於偵訊時亦未曾抗辯其警詢
      時有何毒癮發作情形，於本院始以其毒癮發作為由，翻異
      其前所為之指認，顯不可採。故己○○應如附表編號1 所
      示，確係於95年12月10日查獲前1 個月內，向被告乙○○
      購買第一級毒品海洛因2 次。
    (2)附表編號2 部分
      證人壬○○於偵查中具結後證述：海洛因是跟乙○○買的
      ，我打電話給他，電話是尾數834 那支，與被警方查獲那
      次（即95年12月12日）打的是同一支電話（即0000000000
      號），地點都約在大寮地區，乙○○都開車來，車子是墨
      綠色，一星期買2 、3 次，第1 次購買是95年10月15日之
      前，最後1 次是被查獲前3 、4 天等語（偵卷第68、69頁
      ）；於本院審理時再次結證：我是打0000000000號電話購
      買毒品，95年12月12日被警方查獲，是因為我拿錢要向1
      位開綠色或藍色暗色轎車的人買海洛因（即J8-2492 號車
      輛），車窗開一小縫，我準備把錢塞進去就被抓到，之前
      都是向開這台車的人即「阿達」買毒品，在警局我說我是
      向該車車主購買毒品，警察說當時被銬在警局的被告乙○○就是車主，所以我指認被告乙○○，我向「阿達」買過
      10幾次海洛因，前後約1 個多月時間，每次都買1 包500
      元，地點都在被查獲的高雄縣大寮鄉堤防附近，車窗都只
      開一小縫等語（院一卷第242 、244 、245 頁），足見壬○○確係多次撥打該0000000000號電話向「阿達」購買海
      洛因，交付方式均由「阿達」駕駛J8-2492 號車輛前往約
      定地點，雙方經由車窗之小縫隙，遞交毒品及現金；對照
      前述警方逮獲被告乙○○後，即依當場所扣0000000000號
      行動電話之來電，佯裝應答並駕駛被告乙○○使用之J8-2
      492 號車輛，前往上開提防附近，藉此查得前來購買毒品
      之壬○○等過程，核與壬○○所證以上開門號、車號之行
      動電話、車輛聯絡並進行交易之情節相符，應認壬○○所
      述之「阿達」確係被告乙○○無誤。至壬○○向被告乙○○購買海洛因之次數為何，起訴意旨固未詳載（起訴書證
      據清單編號5 僅記載多次），然業據公訴人當庭就此部分
      事實予以更正為14至15次，本院參酌壬○○上開於偵審時
      關於購買時間、頻率之證詞，認公訴人所述次數尚非無據
      ，故爰認定壬○○約自95年10月15日起至同年12月12日被
      查獲前，合計向被告乙○○購買第一級毒品海洛因14次。
    (3)附表編號3 部分
      證人癸○○於偵查中具結後就其購買海洛因之時間、地點
      、聯絡及付款取貨方式等節，業已證述：被查獲前2 天（
      即95年12月10日），我打朋友給的0000000000號電話購買
      海洛因，對方是男性，跟我約在大寮和春技術學院附近，
      認墨綠色、三菱的車子，對方搖下駕駛座一點點車窗，我
      給他500 元，他拿1 包毒品給我，第2 次購買是隔天（即
      同年月11日），情形與第1 次相同，有看到對方戴眼鏡，
      （提示被告相片並問：是否此人？）好像是乙○○等語甚
      明（偵卷第66、67頁），且核與前述警方逮獲被告乙○○
      後，依所扣得之上開行動電話、車輛，循線查獲前來購買
      毒品之癸○○等人之經過相符，足認癸○○確實於附表編
      號3 所示時、地，合計向被告乙○○購買第一級毒品海洛
      因2 次。癸○○於本院固證稱：其係向「阿達」購買毒品
      ，交易過2 、3 次，「阿達」都騎機車，約在和春技術學
      院附近交付，「阿達」不是被告乙○○等語，核與偵訊中
      所述不盡相符，然其卻又同時明確證稱其偵訊中所述均係
      屬實（院一卷第237 頁），已自相矛盾；經公訴人詰問何
      以偵審所述不同，其竟答稱：我在警局這樣講所以偵訊時
      也照著講，檢察官並未要我依照警詢筆錄加以證述，偵訊
      及警詢過程均無任何強暴、脅迫等不法取供情事等語（院
      一卷第238 、239 頁），則其先自陳偵訊中所言均係真實
      ，復反稱偵訊時係依警詢陳述加以回答，又稱警偵所述均
      係出於自由意志，前後矛盾不一，至為顯然，應認其於本
      院所證關於「阿達」騎機車交付毒品、「阿達」並非被告
      乙○○等與偵訊中所述不符部分，不足採信。
    (4)附表編號4 部分
      證人戊○○業於偵查中具結證稱：被查獲（即95年12月12
      日）前1 星期有施用海洛因，是我朋友告訴我電話號碼，
      就是被查獲那支電話（即0000000000號），說需要毒品找
      乙○○，我打電話過去說要買1 瓶小罐的，小罐就是500
      元，對方叫我過去河堤那裡，認綠色車子，對方搖下一點
      點車窗，有看到人，輪廓、特徵跟在警局看到的那位（即
      被告乙○○）一樣，從車窗交付1 包海洛因及500 元現金
      ，共成交3 次，交易數量、地點、方式，都跟第1 次相同
      ，（提示J8-2492 號車輛及被告相片後問：是否就是該車
      、該人？）就是照片所示的車輛及被告乙○○等語明確（
      偵卷第94、95頁）；於本院再次證稱：於偵查中所述實在
      ，檢察官有拿相片給我指認，問我是不是向該人買毒品，
      我說是，別人告訴我打電話過去，直接約地點，把錢塞入
      車窗就可以買毒品，我依此方式向「阿達」買過4 次海洛
      因，第4 次就是被查獲那次，共交易成功3 次，時間是在
      被查獲前1 星期，每次都買1 包、每包500 元，地點都是
      在被查獲的堤防附近，都是跟被查獲的那台車交易，對方
      有戴眼鏡，我在警局有親自簽名捺印指認被告乙○○等語
      （院一卷第249 、25 1、252 頁），並有戊○○親自簽名
      捺印指認之照片1 紙在卷為憑（警卷第35頁）；復參酌戊○○係依其前購買毒品之模式而為警查獲，前揭證人壬○○、癸○○部分，已敘述甚明，應認戊○○確有於附表編
      號4 所示時、地，共向被告乙○○購買第一級毒品海洛因
      3次 。
    (5)附表編號5 部分
      證人丙○○於偵查中結證：朋友介紹我打0000000000號手
      機購買毒品，我於被查獲前1 天（即95年12月11日）打電
      話，1 名男子接的，約在大寮工業區的萬丹大橋下，他開
      1 台三菱藍色車子，我們對看一陣子，我過去問他，他搖
      下一點車窗拿1 包海洛因給我，我給他1,000 元，被查獲
      那天警察有開那台車來（即J8-2492 號車輛），我到約定
      的賽車場認那台車，一過去還沒買到毒品就被抓等語；於
      本院亦證稱：我購買毒品是以車子辨認毒販，因為對方在
      電話中說他開1 台三菱小客車，我不知道他名字，都是車
      窗搖下來一點點，第1 次購買毒品之地點，與第2 次購買
      毒品被查獲的地點相同（即在高雄縣大寮鄉潮寮村堤防附
      近），第1 次是買1 包海洛因，價格1,000 元，是撥打00
      00000000號電話購買毒品，該電話號碼是我按我的行動電
      話重播鍵告訴警方的，我於警詢、偵訊時都沒有說謊，在
      警局有指認乙○○照片等語（院二卷第56、59至63頁），
      並有丙○○所使用行動電話之已撥電話螢幕畫面之翻拍照
      片2 紙、丙○○親自簽名捺印指認之照片1 紙（偵卷第13
      6 頁、警卷第35頁）在卷可稽，且與前開證人壬○○等人
      相同，丙○○亦係依其前交易毒品所憑之聯絡電話及車輛
      始為警查獲，堪認丙○○上開證詞，洵足採信。是丙○○
      確實於附表編號5 所示時、地，向被告乙○○購買第一級
      毒品海洛因1 次。
   4、被告乙○○雖以前開情詞置辯，惟查：被告乙○○所持有
      之第一級毒品海洛因達89小包，分裝數量頗鉅，而其中毛
      重0.3 公克者共77小包、毛重0.4 公克者共10小包，所餘
      2 小包各毛重0.29公克、1.9 公克，顯係按重量0.3 公克
      或0.4 公克加以分裝，有警卷之扣押物品目錄表可稽，衡
      情，一般施用毒品者，應無隨身攜藏如此大量之分裝毒品
      外出之理，被告乙○○為警查獲攜帶大量毒品，行徑自有
      可疑；又倘若被告乙○○辯稱扣案毒品係其向「阿六」所
      購，預備於10日內供己施用完畢云云屬實，則其毒品施用
      量甚為驚人（1 日約施用8 小包海洛因），實有違常情。
      況且被告乙○○自稱與「阿六」相識多年，彼此間又有大
      量之毒品交易往來，自有相當之信任與交情，然被告乙○○對「阿六」姓名、年籍等相關資料竟一無所悉，亦無法
      提出任何事證供本院調查，自難遽認真有「阿六」其人，
      被告乙○○此部分所辯，不足採信。再者，參酌前述本案
      查獲經過，被告乙○○為警逮捕後，警方依所扣得之0000
      000000號行動電話及被告乙○○所使用之J8-2492 號車輛
      ，循線查獲以該電話、車輛作為聯絡及毒品交易工具，而
      至約定地點購買第一級毒品海洛因之壬○○、癸○○、戊○○、丙○○，足見被告乙○○係為販賣毒品，始攜帶大
      量且按重量分裝完成之毒品外出，核與單純施用毒品者，
      僅須酌量攜帶適量之毒品，顯然有別；被告乙○○雖辯稱
      該行動電話非其所有云云，惟此業據證人丁○○於95年12
      月12日偵查中具結證稱：乙○○的行動電話是0000000000
      號，平時都用該支電話與他聯絡，最後1 次是今天早上5
      點多打電話等語明確（偵卷第6 頁），於同年月21日偵訊
      中再次為相同之證詞（偵卷第56頁），而被告乙○○與丁○○為朋友關係，被告乙○○於丁○○毒癮所需時，更數
      次無償提供第一級毒品海洛因予丁○○施用，此為被告乙○○所自承（詳下述），顯見其2 人有一定之交誼，丁○○所述應係真實，被告乙○○辯解，自無可採。
   5、綜上，被告乙○○所辯既無可採，故其於附表所示時、地
      ，以附表所示方式、數量、價格，販賣交付第一級毒品海
      洛因予證人己○○、壬○○、癸○○、戊○○、丙○○，
      販賣所得總計11,500元等事實，應堪認定。
   6、承上，第一級毒品海洛因向為政府所嚴禁查緝，販賣第一
      級毒品乃係法定本刑死刑或無期徒刑之重罪，苟非有利可
      圖，一般販賣毒品者，當無甘冒重刑風險，以平價或低價
      供應毒品予他人之理，雖販毒者從量差或價差中牟利之確
      切利得為何，除坦承犯行或買進之價量俱臻明確者外，緝
      毒實務上往往難以查得實情，但除有積極事證足資證明販
      毒者確未牟利外，尚難僅以未查得實際利得，即謂販毒者
      主觀上無營利之意圖。查：被告乙○○與證人己○○、壬○○、癸○○、戊○○、丙○○均不相識，無何私誼可言
      ，此經被告乙○○自陳在卷，而本件海洛因交易次數達22
      次，時間集中在95年10月15日至同年12月12日查獲前（詳
      如附表），交易方式多由車窗縫隙為之，極為隱晦，衡情
      ，苟被告乙○○未能因此獲得一定利潤，斷無不計風險、
      勞煩，無端提供毒品予己○○等人之可能，是被告乙○○
      主觀上有販賣第一級毒品海洛因藉以營利之意圖，至為灼
      然。
（二）轉讓毒品部分
      訊據被告乙○○對其於95年12月10日、12日，在其住處，
      應丁○○索取，各無償轉讓第一級毒品海洛因1 小包予丁○○施用（計轉讓2 次）之事實，於本院審理中坦承不諱
      ，核與證人丁○○於本院結證：自95年12月初開始向被告
      乙○○拿海洛因，最後1 次是95年12月12日當天，共向他
      拿過1 、2 次海洛因，因為我向他拿，他不一定每次都給
      我等情相符（院二卷第65、66頁），佐以被告乙○○與丁○○均有施用毒品之習，2 人為朋友關係，平時互有往來
      ，業據其2 人於本院供述一致，且前均有施用毒品之不良
      素行，目前均因施用毒品案件入監服刑中，有渠等之台灣
      高等法院被告前案紀錄表可稽，足徵被告乙○○之自白與
      事實相符，洵堪採信。
（三）綜上所述，被告乙○○確有如事實欄所載之販賣、轉讓第
      一級毒品海洛因之犯行，罪證明確，應依法論科。
三、論罪科刑
（一）犯罪事實一部分
      核被告乙○○所為，係犯毒品危害防制條例第4 條第1 項
      之販賣第一級毒品罪。其持有第一級毒品海洛因之低度行
      為，為販賣之高度行為所吸收，不另論罪。又刑事法若干
      犯罪行為態樣，本質上原具有反覆、延續實行之特徵，立
      法時既予特別歸類，定為犯罪構成要件之行為要素，則行
      為人基於概括之犯意，在密切接近之一定時、地持續實行
      之複次行為，倘依社會通念，於客觀上認為符合一個反覆
      、延續性之行為觀念者，於刑法評價上，即應僅成立一罪
      ；學理上所稱「集合犯」之職業性、營業性或收集性等具
      有重複特質之犯罪均屬之，例如經營、從事業務、收集、
      販賣、製造、散布等行為概念者是（最高法院95年度台上
      字第1079號判決參照）。本件被告乙○○販賣第一級毒品
      海洛因之行為固有多次，惟查其係於密切接近之時間（即
      95年10月15日起至同年月12日被查獲前止，約2 個月期間
      ）、空間（即高雄縣大寮鄉潮寮村提防或「和春技術學院
      」附近），以相同或類似之交易模式（即以0000000000
      號電話約妥時間地點後，駕駛J8-2492 號車輛，偶或騎乘
      機車，前往約定地點交易毒品），販賣第一級毒品海洛因
      予己○○、壬○○、癸○○、戊○○、丙○○等人，參以
      扣案被告乙○○隨身持有之第一級毒品海洛因分裝數量頗
      鉅，其中按毛重0.3 公克分裝者共77小包、按毛重0.4 公
      克者分裝者共10小包，顯見被告乙○○主觀上本具有反覆
      持續販賣第一級毒品海洛因之意欲，依上開說明，自應將
      其客觀上多次販賣第一級毒品海洛因之行為，評價為集合
      犯，論以一罪，較符社會通念。被告乙○○有前揭事實欄
      所載之犯罪科刑紀錄，於95年8 月18日執行完畢，有台灣
      高等法院被告前案紀錄表可稽，其於刑之執行完畢後，5
      年內再故意犯本件有期徒刑以上之罪，為累犯，惟其所犯
      乃最輕本刑無期徒刑以上之罪，依刑法第62條第1 項規定
      ，不得加重其刑。再被告乙○○所犯固屬法定本刑死刑或
      無期徒刑之罪，惟念其所販賣之數量屬零星交易，販賣規
      模甚微，與大盤交易情況有別，且販賣所得僅11,500元，
      獲利不多，而所扣得之第一級毒品海洛因雖有89小包，但
      合計淨重僅16.39 公克，重量非鉅，依其犯罪情節，若處
      以法定最低刑度無期徒刑，衡以一般社會觀念，顯然過重
      ，客觀上不無可憫，爰依刑法第59條規定減輕其法定刑。
   2、爰審酌被告乙○○為牟私利而販賣第一級毒品海洛因，嚴
      重戕害國人身心健康，造成毒品氾濫，施用毒品人口增加
      ，減損勞動力，提高社會負擔成本，危害層面至深且鉅，
      所為實不宜寬貸，應予相當之刑事非難，且犯後否認犯行
      ，毫無悔意，惟所販賣數量及所得利益尚非鉅大等一切情
      狀，量處如主文所示之刑，並依其所犯販賣第一級毒品罪
      之性質，認有褫奪公權之必要，爰依刑法第37條第2 項規
      定，併予宣告褫奪公權8 年，以資懲儆。扣案第一級毒品
      海洛因89小包（合計淨重16.39 公克），為違禁物，其包
      裝袋因與其上之毒品難以完全析離，亦無析離之必要與實
      益，應整體視為毒品，亦屬違禁物，均應依毒品危害防制
      條例第18條第1 項前段規定，予以宣告沒收銷燬；至送鑑
      耗用之海洛因既已滅失，自無庸再予宣告沒收銷燬。另扣
      案峰牌香菸空盒1 個、空夾鍊袋3 個，為被告乙○○置放
      毒品所用之物，門號0000000000號之NOKIA 廠牌行動電話
      1 支，則為其販賣毒品所用之聯絡工具，依同條例第19條
      第1 項前段規定，應併予宣告沒收。又被告乙○○販賣毒
      品次數、金額詳如附表所示，販賣所得共計11,500元，雖
      未扣案，仍應依同條例第19條第1 項規定，宣告沒收之，
      如全部或一部不能沒收時，以其財產抵償之。至扣案門號
      0000000000號之NOKIA 廠牌行動電話1 支，並無證據證明
      係供被告乙○○販賣毒品所用之物，爰不為沒收之諭知，
      附此敘明。
（二）犯罪事實二部分
      核被告乙○○所為，係犯毒品危害防制條例第8 條第1 項
      之轉讓第一級毒品罪。其持有第一級毒品海洛因之低度行
      為，為轉讓之高度行為所吸收，不另論罪。被告乙○○係
      應丁○○索取，始無償轉讓第一級毒品海洛因供丁○○施
      用，此據被告乙○○於本院供陳甚明（院二卷第102 頁）
      ，證人丁○○亦證稱被告乙○○並非每次皆允其所求供給
      毒品，前已敘及，足見被告乙○○係被動轉讓毒品供丁○○施用，應認其先後2 次轉讓毒品犯行，犯意各別，行為
      獨立，應予分論併罰。又如前述，被告乙○○係於前案罪
      刑執行完畢後，5 年內再故意犯本件有期徒刑以上之罪，
      為累犯，應各加重其刑。爰審酌被告乙○○轉讓第一級毒
      品供丁○○施用，戕害他人身心健康，惟犯後坦認犯行，
      態度良好，且係因丁○○索求，始基於朋友關係而轉讓毒
      品，轉讓數量尚微等一切情狀，就其先後2 次犯行，各量
      處如主文所示之刑，以示懲儆。又其2 次犯罪時間均在96
      年4 月24日之前，所犯之罪核符中華民國九十六年罪犯減
      刑條例第2 條第1 項之規定，復無同條例第3 條規定之除
      外情事存在，合於減刑條件，爰併依同條例第2 條第1 項
      第3 款之規定，各減其宣告刑。
（三）被告所犯上開販賣、轉讓第一級毒品之罪，犯意有別，行
      為各異，應予分論併罰，並應就上開所量處之刑，定其應
      執行之刑如主文所示。
貳、不另為無罪諭知部分
一、公訴意旨固以：被告乙○○除販賣第一級毒品海洛因予如附
    表所示之己○○、壬○○、癸○○、戊○○、丙○○等人外
    ，尚於95年12月8 日、9 日，在高雄縣大寮鄉琉球村「和春
    技術學院」附近，以1 包海洛因5 百元之代價，各販賣第一
    級毒品海洛因1 包予庚○○，合計販賣2 次（見起訴書證據
    清單編號3） ，因認被告乙○○就此部分，亦涉有販賣第一
    級毒品罪嫌。
二、公訴意旨認被告乙○○亦涉嫌販賣第一級毒品海洛因予庚○○，無非係以證人庚○○於警詢、偵訊中之證詞為其依據。
    訊據被告乙○○則否認此部分犯行，經查：
（一）證據能力部分
      證人庚○○於警詢中之證詞，性質上屬傳聞證據，且為被
      告乙○○及其辯護人否定其證據能力，復查無刑事訴訟法
      第159 條之1 至第159 條之5 關於傳聞法則之例外規定情
      形，是依同法第159 條第1 項規定，應無證據能力。至證
      人庚○○於偵查中具結後向檢察官所為之陳述，核其陳述
      當時，並無何不法取供或其他無法自由陳述之顯不可信之
      情況，依同法第159 條之1 第2 項規定，得為證據。
（二）實體認定部分
      證人庚○○於偵查中係證稱：被查獲當天（即95年12月10
      日）是「外省仔」（即吳學忠）騎車載我要去買海洛因，
      但在路上就被警察攔下，（在何處看過乙○○？）被查獲
      前2 星期，在大寮路邊，有看過乙○○，「小龍」拿500
      元給他，他拿海洛因給「小龍」等語（偵卷第65頁），並
      未證述有何公訴意旨所指，其於95年12月8 日、9 日向被
      告乙○○購買海洛因之情事，且依其所證內容，係謂其曾
      目睹被告乙○○販賣海洛因予綽號「小龍」之人，非謂其
      向被告乙○○購買海洛因，故實難據此認定被告乙○○有
      何販賣第一級毒品海洛因予庚○○之犯行；而庚○○於本
      院雖證稱其上開偵查中所述均係實在，然如上述，庚○○
      偵查中所證，尚不足證明被告乙○○確曾販賣第一級毒品
      海洛因予庚○○。況庚○○於本院嗣又證稱其未曾見過被
      告乙○○，「小龍」是向「阿達」買毒品，「阿達」不是
      在庭的被告乙○○等語，前後所述不一（院一卷第222 、
      223 頁）；參以證人即查獲庚○○之警員溫明展於本院證
      稱：庚○○於警詢時無法明確指認乙○○就是賣毒品之人
      ，所以沒有提供照片供庚○○簽名指認，在製作筆錄過程
      中，庚○○並未講過曾目睹乙○○，因乙○○行事很小心
      ，庚○○在2 次購買毒品過程中，都沒有正眼確認賣毒品
      者為乙○○等語（院二卷第47、48頁），是庚○○之證詞
      ，尚不足作為認定被告乙○○有罪之證據。此外，公訴人
      亦未舉出其他證據供本院調查，故此部分即屬不能證明被
      告犯罪，原應為無罪之諭知，起訴意旨雖未詳述法律依據
      ，但認此部分與前揭認定有罪之販賣毒品部分應論以一罪
      ，本院亦認此部分如成立犯罪，與前揭論罪科刑之販賣第
      一級毒品罪，有集合犯之實質上一罪關係，是就此部分爰
      不另為無罪之諭知。
參、無罪部分
一、公訴及追加起訴意旨另以：
（一）被告丁○○與乙○○共同基於販賣第一級毒品海洛因之犯
      意聯絡，以0000000000號行動電話做為聯絡工具，將海洛
      因分裝成0.3 、0.4 公克後，各以500 元、1,000 元之代
      價，在高雄縣大寮鄉琉球村、潮寮村堤防路、賽車場空地
      附近等處，由被告乙○○駕駛車號J8-2492 號自用小客車
      或騎乘不詳車號之機車，或由被告丁○○攜帶上開海洛因
      交付，而販賣第一級毒品海洛因予庚○○、己○○、壬○○、癸○○、戊○○、丙○○等人，因認被告丁○○共同
      涉犯毒品危害防制條例第4 條第1 項之販賣第一級毒品罪
      嫌。
（二）被告乙○○明知海洛因係列管之第一級毒品，無故不得持
      有、轉讓，竟基於轉讓第一級毒品海洛因之故意，除分別
      於95年12月10、12日，各轉讓第一級毒品海洛因1 包予丁○○施用外（即前揭本院認定有罪部分），尚於同年月2
      、4 、6 、8 日，在乙○○住處，各轉讓第一級毒品海洛
      因1 包予丁○○施用，計尚轉讓4 次（原追加起訴意旨就
      轉讓之次數、時間、地點等未予特定，嗣經公訴人當庭更
      正如上，見院一卷第215 頁），因認被告乙○○就此部分
      ，亦涉犯毒品危害防制條例第8 條第1 項之轉讓第一級毒
      品罪嫌。
二、按犯罪事實應依證據認定之，無證據不得認定其犯罪事實；
    不能證明被告犯罪者，應諭知無罪之判決，刑事訴訟法第15
    4 條第2 項、第301 條第1 項前段定有明文。又刑事訴訟上
    證明之資料，無論其為直接或間接證據，均須達於通常一般
    之人均不致有所懷疑，而得確信其為真實之程度，始得據為
    有罪之認定，若關於被告是否犯罪之證明未能達此程度，而
    有合理懷疑之存在，致使無從形成有罪之確信，根據「罪證
    有疑，利於被告」之證據法則，即不得遽為不利被告之認定
    （最高法院76年度台上字第4986號判決參照）。
三、公訴意旨認被告丁○○涉有共同販賣第一級毒品犯行，係以
    被告丁○○於警詢及偵查中之供述為其論據；認被告乙○○
    尚涉犯4 次轉讓第一級毒品犯行，則係以被告乙○○、丁○○於警詢及偵查中之供述為其依據。訊據被告丁○○、乙○○均否認其有何上開被訴犯行，被告丁○○辯稱：我只是自
    己施用海洛因而已，沒有販賣海洛因，也沒有幫乙○○送海
    洛因給別人等語；被告乙○○則辯稱：我並非存心等丁○○
    來拿毒品，我只有轉讓2 次海洛因給丁○○，時間是95年12
    月10、12日等語。經查：
（一）被告丁○○被訴共同販賣第一級毒品部分
      被告丁○○於警詢中固供稱其曾2 次幫忙乙○○送毒品給
      不相識之人，一小包收5 百元後交給乙○○等語，然其語
      意不明，其主觀上之確切犯意為何，究係於何時、何地、
      交付毒品予何人等，均有待查明，非可據此即論被告丁○○與乙○○有販賣第一級毒品海洛因之犯意聯絡及行為分
      擔；對此，被告丁○○於偵查中雖又供稱：12月初在乙○○家裡，乙○○交付1 包毒品給我，叫我拿出去給別人，
      沒有拿錢等語，依其所述，僅係謂其受乙○○所託交付毒
      品予他人，然同上開之理，非謂受託代交毒品，即當然參
      與販賣毒品而足成立共犯。而證人庚○○、己○○、壬○○、癸○○、丙○○於本院均證述渠等不認識被告丁○○
      ，購買毒品過程中未曾見過被告丁○○等語（院一卷第22
      6 、233 、245 、23 6頁，院二卷第62頁），證人即警員
      余金龍、溫明展於本院亦結證：本件自始即無關於被告丁○○參與販毒之線報等語（院一卷第254 頁、院二卷第54
      頁），參以本件所查扣之第一級毒品海洛因、行動電話等
      物，均係乙○○所持有，無一與被告丁○○有關，故本院
      尚無從依檢察官所舉之證據，即僅憑被告丁○○上開警詢
      、偵訊中所供，形成被告丁○○有罪之確信心證，此外，
      亦查無其他積極證據足資證明被告丁○○確有販賣第一級
      毒品犯行，此部分即屬不能證明犯罪，揆諸前揭說明，自
      應為被告丁○○無罪之諭知。
（二）被告乙○○被訴尚涉有轉讓4 次第一級毒品部分
   1、證人丁○○於偵查中具結後向檢察官所為之陳述，核無欠
      缺任意性等顯不可信之情事，依刑事訴訟法第159 條之1
      第2項 規定，具有證據能力。
   2、被告乙○○坦認其分別於95年12月10、12日，各轉讓1次
      第一級毒品海洛因供丁○○施用，惟否認於同年月2 、4
      、6 、8 日，另計有4 次轉讓犯行。且查，證人丁○○於
      偵查中固結證：我是95年12月初開始跟乙○○拿海洛因，
      最後1 次是同年月12日，1 次拿1 包，共5 、6 次等語；
      惟於本院則證稱：我自95年12月初開始向乙○○拿海洛因
      ，最後1 次是同年月12日當天，我當時想戒毒，3 、4 天
      才去找乙○○1 次，共向乙○○拿過1 、2 次海洛因，因
      為我向他拿，他不一定每次都給我等語（院二卷第65、66
      頁），則證人丁○○就被告乙○○轉讓毒品之次數，於偵
      審中所證不一，自應依最有利於被告之原則，且核與被告
      之自白相符者，予以認定；況衡情，海洛因價格昂貴，取
      得不易，一般施用毒品者為滿足毒癮需求，莫不耗費大筆
      金錢，被告乙○○與丁○○均有毒癮惡習，縱其2 人為朋
      友關係，被告乙○○亦無持續無償供應毒品予丁○○施用
      之理，是應認證人丁○○上開於本院所證被告乙○○並非
      每次皆允其所求供給毒品等語，較符常理。從而，關於追
      加起訴意旨認被告乙○○尚另於95年12月2 、4 、6 、8
      日，轉讓第一級毒品海洛因予丁○○部分，本院尚難徒憑
      證人丁○○偵查中之證詞，遽為不利於被告乙○○之認定
      ，而公訴人就此部分，亦未再舉出其他積極證據，足使本
      院形成有罪之確信，應屬不能證明犯罪，自應另為被告乙○○無罪之諭知。
據上論斷，應依刑事訴訟法第299 條第1 項前段、第301 條第1
項前段，毒品危害防制條例第4 條第1 項、第8 條第1 項、第18
條第1 項、第19條第1 項，刑法第11條、第47條第1 項、第59條
、第37條第2 項、第51條第5 款，中華民國九十六年罪犯減刑條
例第2 條第1 項第3 款、第7 條，判決如主文。
本案經檢察官辛○○到庭執行職務。
中　　華　　民　　國　　96　　年　　9 　　月　　21　　日
                  刑事第十六庭  審判長法　官  李代昌
                                      法　官  梁淑美
                                      法　官  周宛瑩
以上正本證明與原本無異。
如不服本判決，應於判決送達後10日內，向本院提出上訴狀。
中　　華　　民　　國　　96　　年　　9 　　月　　21　　日
                                      書記官  彭帥雄
附表：
┌──┬────┬─────┬────┬────┬────┬──────┐
│編號│販賣對象│販賣時間、│販賣地點│販賣數量│販賣所得│販賣方式    │
│    │        │次數      │        │        │        │            │
├──┼────┼─────┼────┼────┼────┼──────┤
│1   │己○○  │95年12月10│均在高雄│每次販賣│合計1000│己○○撥打電│
│    │        │查獲前1 個│縣大寮鄉│1 包海洛│元      │話聯絡被告，│
│    │        │月內、共2 │潮寮村提│因、每包│        │被告騎乘機車│
│    │        │次        │防附近  │500元   │        │至約定地點交│
│    │        │          │        │        │        │付毒品      │
├──┼────┼─────┼────┼────┼────┼──────┤
│2   │壬○○  │95年10月15│同上    │同上    │合計7000│壬○○撥打09│
│    │        │日至同年12│        │        │元      │00000000號電│
│    │        │月12日查獲│        │        │        │話聯絡被告，│
│    │        │前、共14次│        │        │        │被告駕駛J8-2│
│    │        │          │        │        │        │49 2號自用小│
│    │        │          │        │        │        │客車至約定地│
│    │        │          │        │        │        │點交付毒品  │
├──┼────┼─────┼────┼────┼────┼──────┤
│3   │癸○○  │95年12月10│均在高雄│同上    │合計1000│方式同上    │
│    │        │日及同年月│縣大寮鄉│        │元      │            │
│    │        │12日、各1 │「和春技│        │        │            │
│    │        │次（合計2 │術學院」│        │        │            │
│    │        │次）      │附近    │        │        │            │
├──┼────┼─────┼────┼────┼────┼──────┤
│4   │戊○○  │95年12月12│均在高雄│同上    │合計1500│方式同上    │
│    │        │日查獲前1 │縣大寮鄉│        │元      │            │
│    │        │週內、共3 │潮寮村提│        │        │            │
│    │        │次        │防附近  │        │        │            │
├──┼────┼─────┼────┼────┼────┼──────┤
│5   │丙○○  │95年12月11│同上    │以1000元│合計1000│方式同上    │
│    │        │日、1次   │        │價格販賣│元      │            │
│    │        │          │        │1 包海洛│        │            │
│    │        │          │        │因      │        │            │
└──┴────┴─────┴────┴────┴────┴──────┘
附錄論罪法條：
毒品危害防制條例第4條
製造、運輸、販賣第一級毒品者，處死刑或無期徒刑；處無期徒
刑者，得併科新臺幣1 千萬元以下罰金。
製造、運輸、販賣第二級毒品者，處無期徒刑或7 年以上有期徒
刑，得併科新臺幣7 百萬元以下罰金。
製造、運輸、販賣第三級毒品者，處5 年以上有期徒刑，得併科
新臺幣5 百萬元以下罰金。
製造、運輸、販賣第四級毒品者，處3 年以上10年以下有期徒刑
，得併科新臺幣3 百萬元以下罰金。
製造、運輸、販賣專供製造或施用毒品之器具者，處1 年以上7
年以下有期徒刑，得併科新臺幣1 百萬元以下罰金。
前五項之未遂犯罰之。
毒品危害防制條例第8條
轉讓第一級毒品者，處1 年以上7 年以下有期徒刑，得併科新臺
幣1 百萬元以下罰金。
轉讓第二級毒品者，處6 月以上5 年以下有期徒刑，得併科新臺
幣70萬元以下罰金。
轉讓第三級毒品者，處3 年以下有期徒刑，得併科新臺幣30萬元
以下罰金。
轉讓第四級毒品者，處1 年以下有期徒刑，得併科新臺幣10萬元
以下罰金。
前四項之未遂犯罰之。
轉讓毒品達一定數量者，加重其刑至二分之一，其標準由行政院
定之。
